最高法院刑事判決　　　　　　九十四年度台上字第二二九八號
　　上　訴　人　乙○○
　　　　　　　　甲○○
　　上 列一 人
　　選任辯護人　蔡得謙律師
上列上訴人等因偽造文書案件，不服台灣高等法院台中分院中華
民國九十四年二月二日第二審更審判決（九十三年度重上更(一)字
第一九六號，起訴案號：台灣南投地方法院檢察署八十八年度偵
字第二六四六號），提起上訴，本院判決如下：
    主  文
原判決撤銷，發回台灣高等法院台中分院。
    理  由
本件原判決撤銷第一審關於乙○○、甲○○部分之科刑判決，改
判仍依牽連犯從一重論處上訴人等共同連續行使偽造私文書，足
以生損害於公眾及他人罪刑，固非無見。
惟查：一、有罪判決書之事實一欄，為其適用法律之基礎，法院
應將依職權認定與論罪科刑有關之事實，翔實記載，然後於理由
內逐一說明其憑以認定之證據，並使事實認定與理由說明，互相
適合，方為合法。倘事實認定與理由說明，不相一致，或事實與
理由欄內之記載，前後齟齬，按諸刑事訴訟法第三百七十九條第
十四款後段規定，均屬判決理由矛盾之當然違背法令。原判決事
實欄記載上訴人等與同案被告林瑞賢（業經原審判刑確定）自民
國（下同）八十三年八月間起共同盜賣其等所盜領如原判決附表
（下稱附表）所示被害人葉張月燕等七十七人之股票，迄八十四
年十月十一日止，其等三人所盜賣而未能回補之股票，總計二十
三種共一千五百九十八張，其價值不含買賣手續費共新台幣（下
同）一億三千零二十七萬三千五百元（扣除附表編號第五十八號
廖富安、編號第一百二十一號吳寬仁之股票，係於本件案發後遭
不詳姓名人士所領出之部分），林瑞賢、乙○○、甲○○應負責
之比例為一：八：五等情，並於理由說明其依乙○○、林瑞賢於
調查中之自白，認定上訴人等盜賣之股票，若以八十四年十月十
一日收盤價計算，各類股票總值計約一億四千萬元，乙○○、林
瑞賢、甲○○應負責部分依序約為八千萬元、一千萬元及五千萬
元，應負責之比例為八：一：五。然依其附表所載，其盜賣日期
均在八十四年間，連同其中編號五十八、一二一部分，合計金額
000000000元，金額加計手續費合計為0000000
00元，與前述認定自八十三年八月間起為盜賣行為，及合計金
額約為一億四千萬元，均未盡一致；且共同正犯，在犯意聯絡範
圍內，應對犯罪之全部事實及全部結果負其責任，原判決既認定
甲○○明知乙○○與林瑞賢共同詐領股票，仍代為賣出股票，並
由三人共享賣出之股款，顯係基於相互之認識，以自己犯罪之意
思，而由乙○○、林瑞賢二人實施詐領股票之犯行，事後再由其
代為賣出，共同使用所得之款項，其與乙○○、林瑞賢應為共同
正犯等情，並未區別共犯間有何應自行負責之部分，其理由卻又
謂盜賣股票得款之中，乙○○、林瑞賢、甲○○應負責部分依序
約為八千萬元、一千萬元及五千萬元，應負責之比例為八：一：
五云云，對於共犯事實之認定亦前後欠缺一貫，俱嫌理由矛盾。
二、「被告以外之人於審判外之言詞或書面陳述，除法律有規定
外，不得作為證據。」「被告以外之人於偵查中向檢察官所為之
陳述，除顯有不可信之情況者外，得為證據。」九十二年二月六
日修正公布，同年九月一日施行之刑事訴訟法第一百五十九條第
一項、第一百五十九條之一第二項分別定有明文；原判決就證人
劉政治、簡汝泉、張悅勝、張伯仲、魏玉麟、林邦正、王建忠、
蔡德芳等人分別於檢察官偵查中之供述，均採為論斷犯罪事實之
證據資料，但未說明各該原屬被告以外之人於審判外之陳述，何
以合於傳聞法則之例外而得採為證據之理由，亦嫌理由欠備。三
、採為判決基礎之證據資料，必須經過調查程序，而顯出於審判
庭者，始與直接審理主義符合，否則其所踐行之訴訟程序，即屬
違背法令。原判決依林瑞賢於調查站提出記事本一本之記載，併
執為認定上訴人等確有與林瑞賢共同盜賣股票事實之重要證據，
而依原審九十四年一月五日下午及同年一月十九日下午審判筆錄
之記載，原審於審判期日，就該記事本並未依刑事訴訟法第一百
六十四條之規定，踐行調查程序向上訴人等提示令其辨認，使其
等有辯解之機會，即逕採為認定犯罪之依據，難謂無採證上之違
法。以上或為上訴意旨所指摘，或為本院得依職權調查之事項，
應認原判決仍有撤銷發回更審之原因。原判決關於不另諭知上訴
人等無罪部分，既經檢察官起訴書指明與前開論罪部分有裁判上
一罪關係，依審判不可分原則，應一併撤銷發回，附予說明。
據上論結，應依刑事訴訟法第三百九十七條、第四百零一條，判
決如主文。
中　　華　　民　　國　九十四　年　　五　　月　　五　　日
                      最高法院刑事第八庭
                          審判長法官  呂　潮　澤
                                法官  吳　昆　仁
                                法官  孫　增　同
                                法官  吳　昭　瑩
                                法官  趙　文　淵
      本件正本證明與原本無異
                                      書  記  官
中　　華　　民　　國　九十四　年　　五　　月　　十　　日
                                                 Ｒ
